【裁判字號】    99,建,1
【裁判日期】    990129
【裁判案由】    給付工程款
【裁判全文】
臺灣新竹地方法院民事判決                 99年度建字第1號
原      告  廖建銘即群潔工程行
被      告  佑福營造工程有限公司
法定代理人  甲○○
訴訟代理人  乙○○
上列當事人間給付工程款事件，本院於民國99年1月14日辯論終
結，判決如下：
    主  文
原告之訴駁回。
訴訟費用由原告負擔。
    事  實
壹、程序部分：
    本件原告原係向本院聲請核發支付命令，惟被告業於法定期
    間內聲明異議，依民事訴訟法第519 條第1 項規定，即應以
    原支付命令之聲請視為起訴。
貳、實體部分：
一、原告主張：
（一）原告因向被告承包台塑六輕新建廠房工程之工程款尚有新
      臺幣（下同）791,606 元之尾款未領，當時被告佑福營造
      工程有限公司內部人員向訴外人博信工程行借客票，且因
      其他原因造成票據無法兌現，而博信工程行已在本院98年
      度司執字第7017號強制執行事件中表示無力償還債務，且
      其並未收取被告公司任何利益，亦無承包任何台塑六輕工
      程，只是將支票借予他人使用，是本件實為原告向被告關
      於承包工資之工程款票據無法兌現，則原告仍可向被告公
      司追究責任。
（二）原告是向被告公司承包工程，而被告則用訴外人博信工程
      行名義所簽發的票據支付款項，但博信工程行從未對外公
      開，當時都是以被告公司名義與原告接洽及合作。最早第
      1 、2 次都是收受被告公司開立的票，也有兌現，票是訴
      外人張憲欽從新竹帶給原告，交付給原告時都是已簽發好
      的，後來張憲欽也有當場簽發博信的票給原告。原告沒有
      與張憲欽或被告簽訂書面契約，是同行介紹原告承做的，
      張憲欽只負責接洽原告請款的部分，被告公司之法定代理
      人甲○○當時是工地主任，會在現場指揮原告如何進行清
      潔工程及需要多少工人等事宜，待工程完畢後由工地主任
      或被告公司監工人員簽認原告的工作數量，如果原告工作
      不通過就會拒絕該工人繼續工作。
（三）至於為何經過如此長時間始向被告請款？係因為跳票之支
      票不是被告公司的票，一開始原告以為張憲欽是被告公司
      的老闆，原告也有告訴張憲欽刑事詐欺，博信工程行的支
      票部分也有提告，並且執行，但無財產可供執行，經過上
      述事件後，張憲欽才告訴原告稱被告公司之法定代理人為
      甲○○，原告因而提起本件訴訟。
（四）為此，爰依承攬之法律關件請求被告給付工程款，並聲明
      ：1.被告應給付原告791,606 元。2.訴訟費用由被告負擔
      。
二、被告則以：
（一）被告公司之工程係承包給訴外人張憲欽（博信工程行），
      也有簽書面契約，因而，當事人是被告與博信工程行，被
      告與原告間並無承攬關係。且被告公司並不知道張憲欽是
      以被告公司名義對外接洽其下包廠商。
（二）後來博信工程行跳票停工，被告公司接手時，有將博信工
      程行未付給原告（未曾開票付款之工程款）及原告後來陸
      續承作被告公司指派的工作之款項一併結算給原告，共支
      付730,000 元，即被告所提的估驗請款單，並言明原告與
      博信工程行間之帳款不能再來找被告請求，原告亦表同意
      ，因此被告認為已經結清工程款，豈知隔2 年多又對被告
      提起本件訴訟。至原告本件主張者，係其與博信工程行間
      的帳款，與被告沒有關係。
（三）退而言之，縱原告主張與被告間之承攬關係存在，按民法
      第127 條第7 款規定承攬人之報酬，應適用2 年短期時效
      期間之規定，其請求權因2 年間不行使而消滅，查系爭請
      款發票介於95年至96年6 月間，故請求權亦為時效消滅，
      被告亦得拒絕給付。
（四）另系爭支票並非被告公司名義所簽發，而是訴外人博信工
      程行所簽發。且票據權利應早已時效消滅，按票據上之權
      利，對支票發票人自發票日起算1 年間不行使，因時效而
      消滅，票據法第22條第1 項後段定有明文。查系爭支票所
      示發票日及退票日介於民國（下同）96年2 月至6 月間，
      原告迄至98年8 月28日始向本院聲請核發支付命令，已逾
      上開1 年時效，原告遽而請求支付支票票款，於法不合，
      即便認被告有給付責任，被告亦得拒絕給付之。
（五）綜上，答辯聲明：
  １、原告之訴駁回。
  ２、訴訟費用由原告負擔。
  ３、如受不利益之判決，被告願供擔保，請准宣告准以免為假
      執行。
三、得心證之理由：
    本件原告主張其於95年至96年間與被告簽訂承攬契約，承攬
    被告於台塑六輕新建廠房工程之臨時工及雜項工程，上開工
    程業已完工，所交付用以支付系爭工程款之7 張支票均屆期
    遭退票，被告迄未支付工程尾款791,606 元，爰依承攬關係
    請求被告給付等情，並提出支票7 張暨退票理由單、統一發
    票17紙及工程估價請款單4 張（皆影本附卷）為憑。被告則
    以兩造間並未簽訂承攬契約，故未積欠原告上開工程尾款等
    語資為抗辯。本件之爭點厥為：原告主張兩造間於95年至96
    年間有承攬關係存在，並依承攬之法律關係請求被告給付承
    攬報酬工程款791,606 元，被告抗辯依民法第127 條第7 款
    規定二年時效，其請求權因2 年間不行使而消滅拒絕給付，
    有無理由？茲分述如下：
（一）查，本件系爭工程原告係向訴外人張憲欽接洽領取工程款
      ，固經原告自承在卷（見本院卷第43頁），與證人即訴外
      人張憲欽98年12月24日於本院審理時證述：「（問：原告
      如何請款？）承包的人要請款時，會先將請款單及施工簽
      單送給工地主任核對無誤，再交給我請的會計小姐核算後
      ，再開票給原告，因為工地主任及會計小姐都是我雇用的
      ，但因為我是轉承包被告公司與台塑間的工程，所以必須
      以被告公司加入勞保，所有主任、員工也必須如此才能進
      入工地施工或工作，因為台塑管制很嚴格，必須要有契約
      關係且加入勞保的勞工才能進入，但實際上是我僱用且支
      薪給他們，他們只是勞保辦理在被告公司名下。」、「（
      問：原告提出之系爭支票7 紙及退票理由單7 張影本是否
      為當時你所簽發之支票？是否用於支付本件工程款？）系
      爭支票是我簽發沒錯，發票應該是公司小姐處理，都是用
      來支付原告向我承包的工程款。」（見本院卷第36頁背面
      ）等語大致相符。又證人張憲欽復證稱：「我有與博信工
      程行共同承攬被告在麥寮的工程，有關工地的清潔方面或
      臨時工需求都是我請原告來施工，所以原告請款都是向我
      請領，我是開博信工程行的票給他們。我們的關係是我承
      包被告公司的工程，原告再承包我的工程，都是我直接叫
      原告他們工作並直接付款給原告，原告與被告公司並無直
      接關係。」（見本院卷第36頁）等情，堪認原告從施作本
      件工程至後續請領工程款事宜，均係與訴外人張憲欽接洽
      並向其領款無訛。
（二）又原告雖主張伊均係將統一發票開立予被告，可證兩造間
      確有承攬關係等情，惟工程實務上為避免多重開立發票之
      麻煩，且為規避稅賦之便，下包廠商（原告）不開立發票
      與中包廠商（訴外人張憲欽），直接開立發票予原承攬人
      （被告），甚至直接開立給業主，但仍向中包商請款等跳
      開發票情形，亦屬工程業界常見之現象，尚難僅憑發票所
      載之買受人係被告，即遽斷兩造間有否承攬關係存在。惟
      參諸證人張憲欽又另證述：「我都是以被告公司名義，原
      告並不知道博信，但我本身不是被告的員工，因為當時在
      工地必須要被告的人員才能夠施工及進出。我不曾與原告
      說起博信與被告公司間的關係。」等語（見本院卷第37頁
      筆錄），且證人張憲欽以受僱於被告公名義為其員工、主
      任及施工人員辦理勞工保險，原告施工完成後，復需經現
      場工地主任之簽認，亦為被告所不爭執，以此等情況表徵
      而言，原告實難以判斷及認知其承作工作之締約對象究非
      被告公司。
（三）按技師、承攬人之報酬及其墊款之請求權，因二年間不行
      使而消滅，民法第127 條第7 款定有明文。本件原告主張
      向被告請求其於95、96年間承攬系爭工程之報酬工程款計
      791,606 元，固提出支票7 張暨退票理由單、統一發票17
      紙及工程估價請款單4 張（皆影本附卷）為憑；然原告自
      承其先前係逕對博信工程行即葉楊淑芬請求給付票款並強
      制執行未果，嗣又對證人張憲欽個人追訴刑事詐欺罪不成
      立，後來才轉向被告公司請求等情無訛（見本院卷第43頁
      背面）；又本件係原告對被告聲請支付命令，經被告聲明
      異議視為起訴，其向本院聲請時間為98年8 月31日，據原
      告提出之上開支票最遲之退票日為96年5 月31日、最遲之
      統一發票日期為96年1 月16日，其延至98年8 月31日始向
      被告請求，縱認有承攬之法律關係存在，其所主張之該等
      系爭工程款，請求權亦因2 年不行使而消滅，被告抗辯因
      時效消滅而拒絕給付，尚屬有據。從而，原告請求被告給
      付承攬報酬工程款791,606 元，為無理由，應予駁回。
四、本件事證已臻明確，兩造其餘陳述及主張或攻繫防禦方法，
    對判決之結果不生影響，爰不一一條列審究，附此敘明。
五、據上論結，原告之訴為無理由，依民事訴訟法第78條，判決
    如主文。
中    華    民    國    99    年    1     月    29    日
                  民事第一庭    法  官  陳順珍
以上正本係照原本作成。
如對本判決上訴，須於判決送達後20日內向本院提出上訴狀。
中    華    民    國    99    年    1     月    29    日
                                書記官  陳筱筑

司法院資訊處製作；財團法人民間司法改革基金會備份。
